【裁判字號】    85,台上,4062
【裁判日期】    850822
【裁判案由】    竊盜
【裁判全文】
最高法院刑事判決                              八十五年度台上字第四○六二號
    上訴人  甲○○
右上訴人因竊盜案件，不服台灣高等法院台南分院中華民國八十五年七月二日第二審
判決（八十五年度上訴字第七○七號，起訴案號：台灣嘉義地方法院檢察署八十四年
度偵字第四○○六號），提起上訴，本院判決如左：
    主  文
上訴駁回。
    理  由
按刑事訴訟法第三百七十七條規定，上訴於第三審法院，非以判決違背法令為理由，
不得為之。是提起第三審上訴，應以原判決違背法令為理由，係屬法定要件。如果上
訴理由狀並未依據卷內訴訟資料，具體指摘原判決不適用何種法則或如何適用不當，
或所指摘原判決違法情事，顯與法律規定得為第三審上訴理由之違法情形，不相適合
時，均應認其上訴為違背法律上之程式，予以駁回。本件上訴意旨略稱：上訴人甲○
○原與友人合夥在桃園市經營ＫＴＶ店，因經營不善，以身分證質押向地下錢莊借錢
，ＫＴＶ店倒閉後，不堪地下錢莊逼債，又無顏返家，流浪至嘉義，原思打工維生，
因無身分證，無人願僱用，為了維生而行竊，並非無謀生能力，亦非自始即無法生活
而專依行竊維生，原審逕認上訴人短期無工作，以行竊維生，即屬以犯竊盜為常業，
認事用法均有違誤等語。
惟查本件原判決依憑上訴人於警訊時以至檢察官偵查中之自白，被害人林金德、黃木
榮、林世英、張志源、楊鳳梅、范玉燕、林美珍、翁金妙、李來福、賴寶坤、陳慶上
、許峰閣之供述，證人王健嘉之證言，被害報告單十三張、贓物認領保管單七紙、搜
索扣押證明筆錄一份、林秋蘭存款往來明細表影本、支票影本，扣案ＦＱ－四四九七
號車牌等證據，並以上訴人自承自八十三年七月間因合夥經營ＫＴＶ店失敗後，即未
有工作，且因缺錢才犯下原判決附表一所示之十四件竊盜犯行，顯係以犯竊盜罪所得
財物維生等情，予以綜合判斷，認為上訴人有刑法第三百二十二條之常業竊盜罪，第
三百三十九條第一項之詐欺罪，第二百十六條、第二百十二條之行使變造特種文書罪
，而依牽連犯從一重以常業竊盜罪論處其罪刑，並宣告應於刑之執行前，令入勞動場
所強制工作三年，已詳其所憑之證據及取捨證據與證明力判斷之理由，並指駁、說
明上訴人否認有原判決附表一所示編號十四之竊盜犯行，係事後翻異，為卸責之詞，
不足採信。所為論斷，均與卷內證據資料相符，從形式上觀察，並無違背法令之情形
存在。又常業犯之成立，並不以別無其他職業為必要，苟以犯罪為其職業，並賴以維
生，縱令同時兼操其他職業，仍於常業犯之成立，不生影響。上訴人既係因經營ＫＴ
Ｖ失敗而失業，為維持生活而四處行竊，自係賴竊盜維生，原審綜合卷證資料，認定
上訴人以竊盜為常業罪，並未違背一般經驗之法則，即不得指為違法。上訴意旨以其
並非無謀生能力，亦非自始即無法生活而專依行竊維生，不構成常業竊盜罪，尚有誤
會。況是否為常業犯，係屬事實認定問題，屬事實審法院之職權。上訴意旨既未依卷
內訴訟資料具體指摘原判決認定上訴人為竊盜常業犯，有何違背法令之情事，自非適
法之第三審上訴理由，應認其上訴為違背法律上之程式，予以駁回。
據上論結，應依刑事訴訟法第三百九十五條前段，判決如主文。
中      華      民      國    八十五    年      八      月    二十二    日
                              最高法院刑事第六庭
                                  審判長法官  董  明  霈
                                        法官  丁  錦  清
                                        法官  楊  商  江
                                        法官  賴  忠  星
                                        法官  林  茂  雄
      右正本證明與原本無異
                                              書  記  官
中      華      民      國    八十五    年      八      月     三十     日


司法院資訊處製作；財團法人民間司法改革基金會備份。
